臺灣臺北地方法院刑事判決
110年度易字第670號
公  訴  人  臺灣臺北地方檢察署檢察官
被      告  廖正順


上列被告因違反藥事法案件，經檢察官聲請以簡易判決處刑（11
0年度偵字第11890號），本院受理後認不宜以簡易判決處刑（11
0年度簡字第1841號），改行通常程序，判決如下：
    主  文
廖正順共同犯未經核准擅自輸入醫療器材罪，處有期徒刑參月，
如易科罰金，以新臺幣壹仟元折算壹日。
    事  實
一、廖正順明知其未取得輸入醫療器材許可證，且未經主管機關
    核准，不得擅自輸入醫療器材，亦知悉牙膠條、模型銼刀屬
    醫療器材，竟與楊錫惟（業經臺灣宜蘭地方法院判處有期徒
    刑2月，緩刑2年）共同基於未經核准擅自輸入醫療器材之犯
    意聯絡，於民國108年11月初某日，以廖正順胞弟「廖正祥
    」為收件人，委由不知情之連鴻航空貨運承攬有限公司（下
    稱連鴻公司）將附表一所示之醫療器材自中國大陸輸入至我
    國，嗣經財政部關務署臺北關（下稱臺北關）人員執行貨物
    檢視時而發覺有異，由臺北關人員會同連鴻公司拆封查驗，
    並扣得如附表一所示之醫療器材，始悉上情。
二、案經內政部警政署航空警察局報告臺灣桃園地方檢察署檢察
    官呈請臺灣高等檢察署檢察長核轉臺灣新北地方檢察署檢察
    官，再由新北地方檢察署檢察官簽分偵辦後呈請臺灣高等檢
    察署檢察長核轉臺灣臺北地方檢察署檢察官偵查後聲請以簡
    易判決處刑。
    理  由
壹、證據能力部分：
一、供述證據部分：
    本判決所引用之各該被告以外之人於審判外之陳述，業據被
    告廖正順於準備程序時均不爭執證據能力（見本院易字卷第
    77、137頁），復於辯論終結前亦未對該等證據之證據能力
    聲明異議，本院審酌前開陳述作成時之情況，並無違法取證
    之瑕疵，亦認以之作為證據為適當，是本案其餘被告以外之
    人於審判外之言詞或書面陳述等供述證據，依前開法條意旨
    ，自均得為證據，合先敘明。
二、非供述證據部分：
    至卷內所存經本判決引用為證據之非供述證據部分，經核與
    本件待證事實均具有關聯性，且無證據證明係違反法定程序
    所取得，依刑事訴訟法第158條之4反面解釋，均有證據能力
    。
貳、認定犯罪事實所憑之證據及理由：
    上開犯罪事實，業據被告於本院審理時坦承不諱（見本院易
    字卷第84頁），核與證人即共犯楊錫惟、證人即被告胞弟廖
    正祥、證人即連鴻公司負責人黎錠邦之證述情節大致相符（
    見桃檢偵卷第13至15頁、第19至21頁、第63至64頁、本院易
    字卷第71至76頁），並有報單編號：CX080H6P5518號之進口
    快遞貨物簡易申報單、附表二編號1所示之個案委任書及廖
    正祥身分證影本、附表一編號1所示之貨物照片、臺北關109
    年4月7日北機電巡一發字109095號通關疑義暨權責機關答覆
    聯絡單、衛生福利部食品藥物管署西藥、醫療器材、化妝品
    許可證查詢、dental temporary material等網頁資料、臺
    北關扣押貨物收據及搜索筆錄（D／T：CX00000000）、報單
    編號：CX 080H6P5519號之進口快遞貨物簡易申報單、附表
    二編號2所示之個案委任書及廖正祥身分證影本、附表一編
    號2所示之貨物照片、臺北關109年2月12日北機電巡一發字1
    09055號通關疑義暨權責機關答覆聯絡單、衛生福利部食品
    藥物管署西藥、醫療器材、化妝品許可證查詢、dental tem
    porary material等網頁資料，臺北關扣押貨物收據及搜索
    筆錄（D／T：CX00000000）、連鴻航空報機明細（提單號、
    收件人等）、被告之入出境資訊連結作業、新竹物流客戶簽
    收單（查貨號碼：000-000-0000）附卷可稽（見桃檢偵卷第
    77頁、第79至81頁、第83頁、第85頁、第87頁、第89至95頁
    、第97頁、第123頁、第125至127頁、第129至131頁、第133
    頁、第137頁、第139至145頁、第147頁、新北檢偵卷第6頁
    正面及反面、第41頁），足認被告上開任意性自白與事實相
    符，應可採信。本件事證明確，被告上開犯行均堪以認定，
    應予依法論科。
參、論罪科刑：
一、論罪部分：
　㈠核被告所為，係犯藥事法第84條第1項之未經核准擅自輸入醫
    療器材罪。
　㈡共同正犯、間接正犯：
  ⒈被告與楊錫惟間就上開犯行，有犯意聯絡及行為分擔，應論
    以共同正犯。
  ⒉被告與楊錫惟利用不知情之連鴻公司人員報關以遂行上開犯
    行，應論以間接正犯。
二、科刑部分：
　　爰以行為人之責任為基礎，審酌被告前已因違法輸入齒科用
    軟膏之案件，經臺灣桃園地方法院判處拘役20日，並為緩刑
    之諭知，仍未汲取教訓，亦明知未經核准擅自輸入附表一所
    示之醫療器材進入我國，將影響我國主管機關對於醫療器材
    安全性之審核控管，倘若上開醫療器材流入市面，更有危及
    消費者牙齒健康之潛在風險，所為實屬可議，惟念其犯後已
    於本院審理時坦承犯行，態度尚可，兼衡附表一所示之醫療
    器材幸及時查扣之犯罪所生損害情形，兼衡被告於本院審理
    時自陳之犯罪動機、目的、手段、家庭經濟生活狀況等一切
    情狀（見本院易字卷第88頁），另審酌公訴人、被告對於科
    刑範圍之意見後，量處如主文所示之刑，並諭知易科罰金之
    標準。
肆、沒收部分：
　㈠按供犯罪所用、犯罪預備之物或犯罪所生之物，屬於犯罪行
    為人者，得沒收之，但有特別規定者，依其規定，刑法第38
    條第2項定有明文。
　㈡扣案如附表一所示之物品，雖係供本案犯罪所用之物，然業
    經臺灣宜蘭地方法院以109年度簡字第831號共同被告楊錫惟
    之另案為沒收之宣告，爰不於本件為沒收之諭知，附此敘明
    。
伍、至公訴檢察官雖另補充起訴範圍略以：本件起訴範圍應涵蓋
    違反戶籍法第75條第3項冒用身分而使用他人交付之國民身
    分證、偽造「廖正祥」印章並盜蓋在附表二所示之個案委任
    書上等語（見本院易字卷第31、47至48頁），惟查：
一、按法院不得就未經起訴之犯罪審判，刑事訴訟法第268條定
    有明文，是法院審判係以檢察官擇為起訴之客體即起訴書所
    記載之犯罪事實，作為範圍。犯罪有無被提起公訴，亦即法
    院審判之範圍，應以起訴書犯罪事實欄記載之犯罪時間、地
    點、行為人、被害人及犯罪行為等事項為依據。又刑事訴訟
    法第267條所謂檢察官就犯罪事實一部起訴者，其效力及於
    全部，係指已起訴之部分及未經起訴之部分均構成犯罪，且
    具實質上或裁判上一罪關係者而言，若起訴部分與未起訴部
    分無實質上或裁判上一罪關係，或起訴之事實不構成犯罪，
    縱未起訴部分應構成犯罪，仍無一部起訴效力及於全部之可
    言。又刑事訴訟法並無如民事訴訟法得「擴張或減縮應受判
    決事項之聲明」之規定。如須追加起訴或撤回起訴，自應分
    別依刑事訴訟法第265條或第269條之規定為之；是就與已經
    起訴之案件無單一性不可分關係之相牽連犯罪（指刑事訴訟
    法第7條所列案件），應依起訴之程序以言詞或書面加提獨
    立之新訴，不得於準備程序或審判期日，逕以擴張起訴犯罪
    事實之請求代替訴之追加；另亦不得於準備程序或審判期日
    以言詞為減縮起訴犯罪事實之請求代替撤回起訴（最高法院
    109年度台上字第2315號判決意旨參照）。另按冒用身分而
    使用他人交付或遺失之國民身分證，足以生損害於公眾或他
    人者，處3年以下有期徒刑、拘役或科或併科新臺幣30萬元
    以下罰金，戶籍法第75條第3項後段定有明文，是本罪之構
    成要件應係以行為人基於「冒用身分」之目的，而使用他人
    所交付之國民身分證，始為成罪。
二、經查，被告以其胞弟「廖正祥」為收件人，委由不知情之連
    鴻公司將附表一所示之醫療器材自中國大陸輸入至我國後，
    嗣經臺北關人員執行貨物檢視時而發覺有異，要求出具附表
    二所示之個案委任書及國民身分證影本，被告即提供「廖正
    祥」之國民身分證予連鴻公司、臺北關關務人員等情，核與
    證人廖正祥、黎錠邦之證述情節大致相符（見桃檢偵卷第19
    至21頁、第63至64頁、本院易字卷第63至64頁），並有附表
    二各編號所示之個案委任書及廖正祥身分證影本在卷可參（
    見檢偵卷第79至81頁、第125至127頁），並為被告所不爭執
    （見本院易字卷第87頁），是此部分之事實，應堪認定。
三、惟被告於108年11月21日入境臺灣，於108年12月2日始出境
    臺灣等情，有其入出境資訊連結作業附卷可稽（見新北檢偵
    卷第6至7頁），附表二所示之個案委任書之填載日期分別為
    108年11月27日、108年11月29日，是被告是否有盜刻廖正祥
    之印章並蓋用在附表二所示之個案委任書等情，尚非無疑。
    又證人黎錠邦於本院審理時證稱：東西及收件資料從中國大
    陸地區之東豐物流公司取得收件後，東豐公司即會透過電子
    信箱傳送報單號碼、航班組號、航班、收件人姓名、收件人
    地址、收件人電話、身分證字號及貨物內容、重量、派件公
    司等資料，該資料是由寄件人所填寫，我們公司在臺灣就以
    該資料為申報報關，當關務人員發覺有異時，我們才會回頭
    找中國大陸的物流公司，幫忙尋求寄件人出具個案委任書等
    語（見本院易字卷第75至77頁），另有大陸代理提供委託書
    之對話紀錄擷圖可證（見新北檢偵卷第37頁），可見貨物自
    中國大陸寄送至臺灣流程，應係寄件人至中國大陸物流公司
    寄貨並提供收件人之相關資訊，並由中國大陸物流公司寄出
    運抵臺灣，臺灣之物流公司再接收中國大陸物流公司所傳送
    之收件人資訊及貨物，進行申報報關，倘臺灣關務人員發覺
    包裹內容有異，始會委由報關公司向寄件人取得個案委任書
    ，以拆封調查包裹內容。是以，雖可認定被告確有提供其胞
    弟「廖正祥」之國民身分證之影本，但未有積極證據可資證
    明被告於中國大陸寄送附表一所示之醫療器材時，有向中國
    大陸物流公司表明其為「廖正祥」之身分，並計畫於貨物寄
    至臺灣時，以收件人之身分收受貨物，故被告可能僅是因其
    人位於中國大陸，始委由其胞弟廖正祥代為收貨而已，後因
    貨物經查有異而須提供國民身分證，方為傳送國民身分證影
    本，被告是否具「冒用身分」意圖，而使用「廖正祥」之國
    民身分證等情，仍屬有疑。況此部分亦應與上開有罪部分不
    具實質上或裁判上一罪關係，揆諸前開說明，此部分雖據公
    訴檢察官當庭補充，然仍非本件起訴效力所及，本院無從併
    予審理，是此部分宜由檢察官另為適法之處理，附此敘明。
據上論斷，應依應依刑事訴訟法第452條、第299條第1項前段，
判決如主文。
本案經檢察官顏伯融聲請以簡易判決處刑，檢察官王巧玲到庭執
行職務。
中　　華　　民　　國　　111 　年　　4 　　月　　6 　　日
　　　　　　　　　刑事第二庭  審判長法　官  林秋宜
                                    法  官  曾正龍
                                    法  官　黃靖崴
以上正本證明與原本無異。如不服本判決應於收受送達後20日內
向本院提出上訴書狀。
                                    書記官  阮弘毅
中　　華　　民　　國　　111 　年　　4 　　月　　7 　　日
附錄本案論罪科刑之法條：
藥事法第84條第1項
未經核准擅自製造或輸入醫療器材者，處三年以下有期徒刑，得
併科新臺幣一千萬元以下罰金。
附表一：
編號 申報單號碼 醫療器材名稱 數量 申報單號碼 1 CX080H6P5518 牙膠條TEMPORARY STOPPINGS   30盒 CX080H6P5518 2 CX080H6P5519  牙膠條TEMPORARY STOPPINGS   37盒 CX080H6P5519   模型銼刀"MANI" GATES DRILLS 28mm #1 10盒    模型銼刀"MANI" H-FILES 21mm #08  30盒    模型銼刀"MANI" K-FILES 21mm #10  80盒    模型銼刀"MANI" K-FILES 21mm #15 100盒    模型銼刀"MANI" H-FILES 21mm #20      50盒    模型銼刀"MANI" H-FILES 21mm #25   30盒  
附表二：
編號 文件 所在欄位 印文之數目 卷證出處 1 進口報單編號CX080H6P5518之個案委任書及「廖正祥」國民身分證影本附件 委任人欄、委任人（簽章）欄 「廖正祥」之印文2枚 桃檢偵卷第79至81頁 2 進口報單編號CX080H6P5519之個案委任書「廖正祥」國民身分證影本附件 委任人欄、委任人（簽章）欄 「廖正祥」之印文2枚 桃檢偵卷第125至127頁